最高法院民事判決　　　　　　九十四年度台上字第一四五一號
　　上　訴　人　丙○○
　　　　　　　　甲○○
　　　　　　　　庚○○
　　　　　　　　丁○○
　　　　　　　　己○○
　　　　　　　　乙○○
　　　　　　　　戊○○
　　共　　　同
　　訴訟代理人　尤美女律師 （兼共同送達代收人）
　　　　　　　　余惠如律師
　　被 上訴 人　圓泰建設股份有限公司
　　　　　　　　　　　　樓
　　法定代理人　陳金福
　　訴訟代理人　李建民律師
上列當事人間請求返還保證金事件，上訴人對於中華民國九十三
年八月十七日台灣高等法院第二審更審判決（九十二年度重上更
(一)字第七三號），提起上訴，本院判決如下：
    主  文
上訴駁回。
第三審訴訟費用由上訴人負擔。
    理  由
本件被上訴人主張：上訴人丁○○、甲○○及其餘上訴人之被繼
承人呂福文（民國八十四年四月二十日死亡）於八十一年四月二
十七日提供其共有坐落桃園市○○段五０、六六、六六之一號土
地與訴外人正泰建設股份有限公司（下稱正泰公司）合作興建房
屋，正泰公司依所訂合建契約給付丁○○、甲○○保證金各新台
幣（下同）一千一百十三萬元，給付呂福文保證金一千六百五十
八萬元，合計三千八百八十四萬元。嗣呂福文、丁○○、甲○○
、正泰公司及伊於八十二年十月三十日協議，同意正泰公司將其
因系爭合建契約所生之權利義務讓與伊。上訴人於系爭合建之房
屋興建完成後，依約原應連帶返還保證金，拒絕返還等情。求
為命上訴人連帶給付三千六百八十五萬一千五百四十九元及自八
十八年一月三十日起（訴狀繕本送達翌日）加計法定遲延利息之
判決（被上訴人其餘之請求，業經第一審判決其敗訴確定）。
上訴人則以：系爭合建契約第三條Ｂ項所約定退還保證金之條件
均未成就，被上訴人請求返還保證金，自屬無理。縱條件已成就
，伊就所分得房屋存有瑕疵所受修復費用之損害一百九十八萬八
千四百五十一元，及被上訴人逾期完工達一百二十九天，伊所受
二千三百八十七萬五千九百零一元之損害，暨被上訴人迄今仍有
六十六戶房屋未點交，伊所受相當於租金之損害六千八百九十萬
四千元，經與系爭保證金抵銷結果，被上訴人亦無保證金債權可
得請求等語，資為抗辯。
原審以：系爭合建契約第三條Ｂ項有關保證金退還方式之約定嗣
後已於八十二年十月三十日協議變更為：(一)水電接通、景觀工程
完成通知交屋一星期內退還二分之一（下稱第一條件），(二)上訴
人受分配房屋向銀行貸款放款核准時，退還二分之一（下稱第二
條件）。並於第二十五條約定：「為確保本約之履行，甲方等十
一人（即呂福文及丁○○、甲○○等地主）均負共同連帶履行責
任」。其中第一條件之水電、景觀工程部分均已完成，業經第一
審履勘現場及桃園縣園藝花卉商業同業公會（下稱花卉公會）鑑
定屬實；並經被上訴人先後於八十五年六月十日、同年八月十一
日通知上訴人辦理交屋，有上訴人所不爭執之勘驗筆錄、花卉公
會函、交屋通知書、掛號函件執據等件為證，堪信被上訴人主張
第一條件已成就為真正。至於第二條件，依證人呂傳勝律師先後
之證述，可認又變更約定為「由上訴人取回呂傳勝律師保管四十
八張所有權狀中之二十一張，以該二十一張所有權狀向銀行貸得
之款項返還被上訴人保證金……，如金額不足，再拿其餘權狀去
辦貸款」。惟上訴人迄未將取回之上開二十一張所有權狀所表彰
之不動產向銀行辦理貸款，為其所自認。則被上訴人主張上訴人
係以不正當行為阻止第二條件成就一節，即堪採信。依民法第一
百零一條第一項規定，應視為第二條件已成就。被上訴人請求上
訴人依約連帶返還系爭保證金之本息，洵屬有據。除上訴人抗辯
因系爭合建房屋有瑕疵，致其受有一百九十八萬八千四百五十一
元之損害，得與系爭保證金債務相抵銷部分，經第一審認定上訴
人此部分之抵銷抗辯為有理由，而為被上訴人敗訴之判決確定外
；就逾期完工部分，雖上訴人辯稱被上訴人逾期完工達一百二十
九天，致其受有二千三百八十七萬五千九百零一元之損害云云，
然依合建契約第十二條約定：「自領到建築執照之日起，乙方（
即被上訴人）需在四個月內開工，自開工日起柒佰參拾個日曆天
內完工及取得房屋使用執照，並於二個月內接通外水外電及景觀
工程完成，……」之旨，嗣地主（呂福文等）與正泰公司已於八
十一年九月二十三日協議：「雙方協議於八十一年九月二十三日
交付第貳次合建保證金，甲方（即地主）原應負責本合建道路通
行全部問題，今協議甲方若在收訖保證金後（於八十一年十月十
六日算起）尚未能解決道路通行時，每逾一日以順延開工日日期
記錄二倍計算作為罰則，甲方全體絕無異議」。而地主遲至八十
二年三月十日始解決該道路通行問題，則依協議約定，應認被上
訴人自八十一年十月十六日起算至八十二年三月十日止，得順延
開工日日期記錄二百九十二天，而據以計算應完工日期。上訴人
辯稱：順延應僅限於延長開工期限，而不及於施工期限云云，核
與該約定不符，自不足取。是被上訴人既無逾期完工情事，上訴
人以被上訴人逾期完工為由，主張沒收系爭保證金，並請求被上
訴人賠償損害，即屬無理。另查被上訴人亦未逾期交屋，上訴人
所指至項系爭合建房屋公共設施部分之瑕疵，被上訴人已於
八十六年七月二十九日與系爭合建房屋所在社區大廈管理委員會
達成協議，由被上訴人提撥二百萬元管理維護費，交與該大廈管
理委員會自行處理瑕疵，及受領公共設施之點交，此有協議書為
憑，並經證人許振義（曾任系爭合建房屋大廈管理委員會主任委
員）於第一審證述屬實。至項所列房屋瑕疵，依上訴人自認係
其於八十八年八月六日法院審理中進入屋內實地勘查所發現之瑕
疵，及其於八十五年六月十五日通知交屋當日僅看房屋外觀，未
進入屋內等情，顯見上訴人未於收受通知後辦理交屋，並非基於
該房屋之上述瑕疵。上訴人事後始執此拒絕受領房屋點交，尚屬
無據。從而，被上訴人請求上訴人連帶返還保證金三千八百八十
四萬元本息為有理由，扣除前述上訴人得抵銷之一百九十八萬八
千四百五十一元後，上訴人應連帶給付三千六百八十五萬一千五
百四十九元（原判決誤為三千六百八十五萬一千「二百」四十九
元）及自八十八年一月三十日起算之法定遲延利息，為原審心證
之所由得，因而就該本息部分，維持第一審所為被上訴人勝訴之
判決，駁回上訴人之上訴，經核於法洵無違誤。上訴論旨，猶執
前詞就原審取捨證據、認定事實及解釋契約之職權行使，指摘原
判決不當，求予廢棄，非有理由。
據上論結，本件上訴為無理由。依民事訴訟法第四百八十一條、
第四百四十九條第一項、第七十八條，判決如主文。
中　　華　　民　　國　九十四　年　　八　　月　　四　　日
                      最高法院民事第五庭
                          審判長法官  蘇　茂　秋
                                法官  朱　建　男
                                法官  蘇　達　志
                                法官  陳　碧　玉
                                法官  王　仁　貴
      本件正本證明與原本無異
                                      書  記  官
中　　華　　民　　國　九十四　年　　八　　月　 十八　 日
                                                      Ｌ
